【裁判字號】    95,上易,1218
【裁判日期】    951012
【裁判案由】    竊盜
【裁判全文】
臺灣高等法院刑事判決                95年度上易字第1218號
上  訴  人  台灣桃園地方法院檢察署檢察官
被      告  甲○○
                      1號
                    現另案於台灣桃園監獄執行中
上列上訴人因被告竊盜案件，不服臺灣桃園地方法院95年度易字
第310 號，中華民國95年3月7日第一審判決（檢察官聲請簡易判
決處刑案號：臺灣桃園地方法院檢察署94年度偵字第21958 號，
經原審改依通常訴訟程序審判），提起上訴，本院判決如下：
    主  文
上訴駁回。
    理  由
一、本件聲請簡易判決處刑書意旨略以，被告甲○○意圖為自己
    不法之所有，於民國（下同）94年9月10日上午11時5分許，
    在桃園縣平鎮市○○路211 巷底，徒手竊取黃清國所有之工
    寮之鋁門窗1 塊。得手後，正巧屋主黃清國前來巡視工寮而
    當場報警查獲。因認被告涉有刑法第320條第1項竊盜罪嫌云
    云。
二、本件經臺灣桃園地方法院檢察署檢察官於94年3 月14日，以
    94年偵字第2692號向原審法院聲請簡易判決處刑，及移送併
    辦（94年度偵字第5806號），後經原審法院認不宜以簡易判
    決處刑，改依通常程序審理；原審判決後，公訴人依通常程
    序提起上訴，合先敘明。
三、按案件有曾經判決確定之情形者，應諭知免訴之判決，刑事
    訴訟法第302條第1款定有明文。查被告前因意圖為自己不法
    之所有，基於概括之犯意，先後於（一）94年1月13日凌晨4
    時30分許，在桃園縣八德市○○路○ 段76號趙少清所經營之
    龍岡本土羊肉爐旁，徒手伸越該店以鐵製欄杆圍起之安全設
    備，竊取該店所有之空酒瓶3瓶及裝瓶之空箱子1個得手，嗣
    於同年月16日凌晨5 時30分許，在上址欲再行竊取，甫翻越
    上開鐵欄杆之際，即為趙少清當場發現並報警查獲；（二）
    同年3月21日7時許，在同縣中壢市○○路○段306巷22弄18號
    前，竊取邱淑梅所有之鋁梯一只，為邱淑梅當場發現報警，
    隨即於同日9 時許在同路段60號為警查獲。此等竊盜犯行，
    業經原審法院以94年度易字第1096號（下稱前案）刑事判決
    認定係犯加重竊盜罪，處有期徒刑1 年，並於94年12月12日
    確定在案，此有本院被告前案紀錄表及原審法院刑事判決在
    卷可稽。茲查本件被告被訴涉嫌之竊盜犯行，與前案犯罪手
    法、起訴罪名相同，被告於前案加重竊盜之犯罪時間，與本
    案所涉竊盜犯行，其犯罪時間，相距僅6 月，可認犯罪時間
    緊接，方法雷同，應係基於概括犯意為之，為連續犯，核屬
    裁判上一罪。揆之前開法條規定，本案自應諭知免訴之判決
    。
三、原審於檢察官聲請以簡易判決處刑後，認有刑事訴訟法第
    451條之1第4項但書第3款所定不得以簡易判決處刑之情形，
    而改適用通常程序審判，所諭知之免訴判決，並無違誤。公
    訴人上訴意旨所指，被告前後竊盜犯行相距有6 個月之久，
    應係另行起意之獨立犯罪，不成立連續犯云云，固非無見。
    惟連續犯之成立，在犯意方面，以被告前後犯罪是否基於概
    括犯意而定？而基於概括犯意與否，除犯罪時間之外，尚須
    與被告之犯罪態樣一併斟酌之。查本件被告係以拾荒維生，
    因手腳不淨，一有機會，即隨機順手牽羊，前案與本件竊盜
    ，悉出此概括犯意，故應認係連續犯。從而，公訴人僅以本
    案與前案相距已有6 個月之久，即認不構成連續犯云云，提
    起上訴，為無理由，其上訴，應予駁回。
四、又被告行為後，刑法第56條連續犯之規定，業於94年1月7日
    修正公布刪除，並於95年7月1日施行，則被告之犯行，因行
    為後新法業已刪除連續犯之規定，此刪除雖非犯罪構成要件
    之變更，但顯已影響行為人刑罰之法律效果，自屬法律有變
    更，依新法第2條第1項規定，比較新、舊法結果，仍應適用
    較有利於被告之行為時法律即舊法論以連續犯（最高法院95
    年第8 次刑事庭會議決議參照）。又行為後法律有變更者，
    依修正前刑法第2條第1項之規定，以適用裁判時法為原則，
    如行為時法有利於行為人，則例外適用行為時法；依修正後
    刑法第2條第1項規定，以適用行為時法為原則，惟如裁判時
    法有利於行為人，則例外的適用裁判時法。以往實務見解，
    認原判決未及比較適用新舊法時，上訴後，雖比較結果以舊
    法有利於行為人，而原判決別無其他撤銷事由，仍應由本院
    以此為由撤銷改判。惟修正後之規定係以適用行為時法為原
    則，因此原判決雖未及比較適用，然上訴本院後，經比較新
    舊法，行為後之法律並非較有利於行為人，仍應適用行為時
    法，則原判決適用行為時法即無不當，自不構成撤銷之事由
    。併予敘明。
據上論斷，應依刑事訴訟法第368條，判決如主文。
本案經檢察官鄭富銘到庭執行職務。
中    華    民    國    95    年    10    月    12    日
                  刑事第一庭    審判長法  官  蔡長溪
                                      法  官  陳春秋
                                      法  官  陳祐治
以上正本證明與原本無異。
不得上訴。
                                      書記官  蔡慧娟
中    華    民    國    95    年    10    月    12    日


司法院資訊處製作；財團法人民間司法改革基金會備份。
